【裁判字號】    97,訴,122
【裁判日期】    970407
【裁判案由】    違反槍砲彈藥刀械管制條例等
【裁判全文】
臺灣屏東地方法院刑事判決               97年度訴字第122號
公  訴  人  臺灣屏東地方法院檢察署檢察官
被      告  乙○○
選任辯護人  柳聰賢律師
上列被告因違反槍砲彈藥刀械管制條例等案件，經檢察官提起公
訴（96年度偵字第6700號），本院判決如下：
    主  文
乙○○未經許可，寄藏可發射子彈具有殺傷力之改造手槍，處有
期徒刑年陸月，併科罰金新臺幣伍萬元，罰金如易服勞役，以
新臺幣壹仟元折算壹日。扣案之仿BERETTA 廠92FS型改造手槍壹
枝（含彈匣壹個、槍枝管制編號：0000000000號）沒收；又意圖
為自己不法之所有，攜帶兇器，於夜間侵入住宅，以強暴至使不
能抗拒，而使他人交付其物未遂，處有期徒刑肆年。扣案之仿BE
RETTA 廠92FS型改造手槍壹枝（含彈匣壹個、槍枝管制編號：00
00000000號）沒收。應執行有期徒刑柒年，併科罰金新臺幣伍萬
元，罰金如易服勞役，以新臺幣壹仟元折算壹日。扣案之仿BERE
TTA 廠92FS型改造手槍壹枝（含彈匣壹個、槍枝管制編號：0000
000000號）沒收。
    事  實
一、乙○○明知可發射子彈具有殺傷力之改造手槍及具有殺傷力
    之子彈，均為槍砲彈藥刀械管制條例所列管之物，非經主管
    機關許可，不得持有、寄藏之。詎其竟基於寄藏改造手槍、
    制式子彈之犯意，於民國92年4 月間某日，在其位於屏東縣
    九如鄉○○村○里路304 號住處前，收受真實姓名、年籍不
    詳，綽號「英仔」（業已死亡）所委託代藏具有殺傷力之仿
    BERETTA 廠92FS型半自動手槍所製造之槍枝，換裝土造金屬
    槍管而成之改造手槍1 枝（含彈匣1 個，槍枝管制編號：00
    00000000號）及口徑9MM 之制式子彈2 顆，並將之藏放在其
    上開住處房間內，而未經許可，寄藏上開具有殺傷力之改造
    手槍、制式子彈。
二、乙○○與李順德係同村之居民，於96年10月17日2 時40許之
    夜間，乙○○攜帶前開具有殺傷力而在客觀上足供兇器使用
    之改造手槍1 枝（裝填上開制式子彈2 顆）駕車外出閒逛，
    行經李順德位於屏東縣九如鄉○○村○○路168 號住處前，
    因缺花用，且見李順德、甲○○、尤金美、楊鳳珠等人在屋
    內內玩牌（起訴事實贅載陳清泰在屋內），遂進屋向李順德
    開口借錢，然屋內4 人均不予理會，乙○○心生不悅，竟意
    圖為自己不法之所有，本於加重強盜之犯意，向甲○○強索
    錢財，因甲○○不從，乙○○竟另基於傷害之犯意，徒手毆
    打甲○○頭部十餘下，致其受有左側顳骨頭皮皮下瘀腫之傷
    害，復取出其所攜帶之前開改造手槍，並拉滑套將子彈上膛
    朝屋外射擊1 槍，再轉身持槍面對甲○○，而以此強暴之方
    法至使甲○○不能抗拒，是時，甲○○唯恐乙○○對其開槍
    ，乃趁乙○○不注意之際，冒死上前奮力奪下乙○○所持之
    槍枝，並因而受有右手第五指擦瘀傷之傷害；而乙○○因槍
    枝遭甲○○奪走，認其強盜行為已無法得逞，遂奔出屋外駕
    車匆匆逃逸。嗣甲○○等人持上開槍、彈至警局報案，經警
    循線追查後，於同日14時40分許，持拘票在屏東縣九如鄉○
    ○村○○路「震點樂」汽車賓館內，將乙○○拘提到案。
三、案經甲○○訴由屏東縣警察局里港分局報請臺灣屏東地方法
    院檢察署檢察官偵查起訴。
    理  由
一、 程序方面：
(一)、按被告以外之人（包括證人、鑑定人、告訴人、被害人及共
    同被告等）於審判外之陳述雖不符前4 條之規定，而經當事
    人於審判程序同意作為證據，法院審酌該言詞陳述或書面陳
    述作成時之情況，認為適當者，亦得為證據；當事人、代理
    人或辯護人於法院調查證據時，知有第159 條第1 項不得為
    證據之情形，而未於言詞辯論終結前聲明異議者，視為有前
    項之同意，刑事訴訟法第159 條之5 定有明文。立法意旨在
    於傳聞證據未經當事人之反對詰問予以核實，原則上先予排
    除。惟若當事人已放棄反對詰問權，於審判程序中表明同意
    該等傳聞證據可作為證據；或於言詞辯論終結前未聲明異議
    ，基於尊重當事人對傳聞證據之處分權，及證據資料愈豐富
    ，愈有助於真實發見之理念，且強化言詞辯論主義，使訴訟
    程序得以順暢進行，上開傳聞證據亦均具有證據能力。本件
    證人即被害人甲○○、證人即目擊證人李順德、尤金美、楊
    鳳珠之警詢筆錄及被害人甲○○之驗傷診斷書，雖均為被告
    以外之人於審判外之言詞或書面陳述，性質上均屬傳聞證據
    ，且查無符合刑事訴訟法第159 條之1 至之4 條之情形，惟
    上開警詢筆錄及驗傷診斷書，業經本院於審判程序時予以提
    示並告以要旨，檢察官及被告、辯護人均已知上述筆錄、驗
    傷診斷書乃傳聞證據，而於言詞辯論終結前均未對該等筆錄
    及驗傷診斷書聲明異議，依上開規定，證人李順德等人之警
    詢筆錄及告訴人甲○○之驗傷診斷書，應均具證據能力。
(二)、次按刑事訴訟法第198 條、第208 條所稱之鑑定，乃指於刑
    事訴訟程序中為取得證據資料而由檢察官或法官指定具有特
    別知識經驗之鑑定人、學校、機關或團體，就特定之事物，
    以其專業知識加以分析、實驗而作判斷，以為偵查或審判之
    參考。故而，不論鑑定人或鑑定機關、學校、團體，均應由
    檢察官或法官視具體個案之需要而為選任，始符合刑事訴訟
    法第198 條、第208 條之規範本旨，否則所為鑑定，仍屬於
    傳聞證據。但對於司法警察機關調查中之案件，或有量大或
    急迫之情形，為因應實務之現實需求，認為當然有鑑定之必
    要者，基於檢察一體原則，得由該管檢察長對於轄區內之案
    件，以事前概括選任鑑定人或囑託鑑定機關（團體）之方式
    ，俾便轄區內之司法警察官、司法警察對於調查中之此類案
    件，得即時送請事前已選任之鑑定人或囑託之鑑定機關（團
    體）實施鑑定（法務部92年9 月1 日法檢字第0920035083號
    函參照）。而臺灣高等法院檢察署檢察長概括選任法務部調
    查局、內政部警政署刑事警察局為「槍彈有無殺傷力」之鑑
    定機關（臺灣高等法院檢察署92年10月15日檢文允字第0921
    001322號函參照），此為本院審判職務所知悉之事實。是本
    件扣案槍、彈之鑑定，雖由屏東縣警察局里港分局送請內政
    部警政署刑事警察局鑑定（見偵卷第22至24頁），但內政部
    警政署刑事警察局為臺灣高等法院檢察署檢察長概括選任鑑
    定機關，所為鑑定結果，自有證據能力。
二、實體方面：
(一)、上述被告乙○○如何受綽號「英仔」之成年男子之委託，將
    上開改造手槍、制式子彈寄藏在其住處，嗣於夜間持槍進入
    證人李順德住處，而傷害、強盜被害人甲○○未遂等事實，
    迭據被告於警詢、偵查中及本院審理時坦承不諱（見警卷第
    3 至7 頁、偵卷第15至17頁、本院卷第18頁、第36至38頁）
    ，核與證人即被害人甲○○、目擊證人李順德、尤金美、楊
    鳳珠於警詢時證述：被告確有於上述時間，持槍至李順德屋
    內毆打甲○○，因槍枝遭甲○○奪下而強盜未遂等語大致相
    符（見警卷第9 至19頁、偵卷第8 至11頁），此外，復有上
    開改造手槍1 枝、制式子彈1 顆扣案及行政院衛生署屏東醫
    院驗傷診斷書、現場暨查獲照片14幀在卷可證（見警卷第42
    至48頁、偵卷第7 頁）；而扣案之改造手槍1 枝、制式子彈
    1 顆，經送請內部政警政署刑事警察局以性能檢驗法、試射
    法鑑定結果為：一、送鑑手槍1 枝（槍枝管制編號：000000
    0000號），認係由仿BERETTA 廠92FS半自動手槍製造之槍枝
    ，換裝土造金屬槍管而成，擊發功能正常，可供擊發適用子
    彈使用，認具殺傷力。二、送鑑制式子彈1 顆，認係口徑9M
    M 制式子彈，經試射，可擊發，認具殺傷力等情，有該局96
    年11月27日刑鑑字第0960165388號槍彈鑑定書1 份及槍、彈
    照片6 幀在卷可按（見偵卷第22至24頁）。上開鑑定結果，
    係鑑驗機關本於專業知識及精密儀器測試後所得之結論，自
    可憑信，足見被告上開自白與事實相符，應可採信。從而，
    本件事證明確，被告犯行已堪認定。
(二)、按槍砲彈藥刀械管制條例雖將「持有」與「寄藏」分別為處
    罰規定，然「寄藏」與「持有」均係將物置於自己實力支配
    之下，僅「寄藏」必先有他人之持有行為，而後始為之受寄
    代藏而已，故寄藏之受人委託代為保管，其保管之本身，亦
    屬持有，不過，此之持有係受寄之當然結果，雖不應另就持
    有予以論罪，然未經許可持有槍、彈，其持有之繼續，為行
    為之繼續，亦即一經持有槍、彈，罪已成立，但其完結須繼
    續至持有行為終了時為止。則包括持有之寄藏槍、彈行為，
    自亦為行為之繼續，其犯罪之完結須繼續至寄藏行為終了時
    為止（最高法院88年度台上字第7012號判決意旨參照），而
    刑法第2 條所稱之「行為後」係指最後行為終了之後。查被
    告係自92年4 月間某日起始受綽號「英仔」之成年男子委託
    ，代為寄藏上開改造手槍、制式子彈，期間槍砲彈藥刀械管
    制條例有關持有改造手槍部分，雖分別於93年6 月2 日、94
    年1 月26日經2 度修正公布在案，然被告寄藏槍、彈之行為
    係繼續至96年10月17日為警查獲時止，其寄藏行為之終了既
    在該條例修正公布施行後，自無行為後法律變更可言，應適
    用修正後之槍砲彈藥刀械管制條例第8 條第4 項論處。復按
    刑法第321 條第1 項第2 款所稱之夜間，係指日出之前日沒
    以後之時間而言。查被告進入證人李順德住處強盜之時點，
    係於96年10月17日2 時40分許，是時既在日出之前，自屬上
    開條文所稱之「夜間」無訛。再按刑法第321 條第1 項第3
    款所稱之兇器，其種類並無限制，凡客觀上足對人之生命、
    身體、安全構成威脅，具有危險性之兇器均屬之，且祗須行
    竊當時攜帶此種具有危險性之兇器為已足，並不以攜帶之初
    有行兇之意圖為必要（最高法院79年台上字第5253號判例意
    旨參照）。查被告持以強盜之改造手槍，已裝填子彈，且均
    具殺傷力，亦如前述，倘持之行兇，足以對人之生命、身體
    、安全造成威脅，自屬兇器無誤。又犯強盜罪，於實施強暴
    行為之過程中，如別無傷害之故意，僅因拉扯致被害人受有
    傷害，乃施強暴之當然結果，固不另論傷害罪；然因強盜罪
    非以傷害人之身體為當然之手段，若具有傷害犯意且發生傷
    害之結果，自應另負傷害罪責（最高法院91年度台上字第14
    41號判決意旨參照）。本件被告於對被害人甲○○實施強盜
    行為過程中，徒手毆打被害人甲○○頭部十餘下，造成被害
    人甲○○受有左側顴骨頭皮下瘀腫等傷害，並非施強暴之當
    然結果，且被害人甲○○於警詢時業已表明告訴之意（見警
    卷第11頁），本院就傷害部分自應予審理。
(三)、核被告所為，係犯槍砲彈藥刀械管制條例第8 條第4 項之未
    經許可，寄藏可發射子彈具有殺傷力之改造手槍罪、同條例
    第12條第4 項之未經許可，寄藏子彈罪、刑法第330 條第2
    項、第1 項之攜帶兇器，於夜間侵入住宅強盜未遂罪、刑法
    第277 條第1 項之傷害罪。至辯護人辯稱：被告僅係犯刑法
    第346 條之恐嚇取財罪，而非加重強盜罪云云。惟按恐嚇取
    財罪與強盜罪，同以意圖為自己或第三人不法所有為主觀違
    法要件，其所異者，恐嚇取財罪不以將來之惡害通知被害人
    為限，即以強暴脅迫為手段，而被害人未達於不能抗拒程度
    者亦屬之。與強盜罪以目前危害施用強暴、脅迫，致使被害
    人喪失自由意志，不能抗拒者不同（最高法院82年度台上字
    第1552號判決意旨參照）。查被告係持槍於凌晨2 時40分許
    之夜間進入他人屋內強索財物，先徒手毆打被害人甲○○十
    餘下，致被害人甲○○受有左側顴頭皮下瘀腫之傷害，再持
    所攜帶之改造手槍朝屋外射擊1 槍，藉此等強暴行為恫嚇被
    害人甲○○，雖被害人甲○○最後奪得被告所持之改造手槍
    ，然依案發當時情狀，並參酌被告所持之槍枝可瞬間擊發子
    彈，其行進方向、速度為任何人均難以防備，極易中槍等情
    ，依社會一般通念，堪認被害人甲○○之意思自由業已遭抑
    制，而達於不能抗拒之程度，尚不能因被害人甲○○趁被告
    不及注意之際，冒死上前奪取槍枝之舉，率認被告所施之強
    暴手段，尚未達於不能抗拒之程度，職是，被告上開所為，
    自屬強盜行為無誤，辯護人上開所辯，容有誤會，併此敘明
    。另公訴人雖漏未引用被告有刑法第321 條第1 項第1 款於
    夜間侵入住宅及刑法第277 條第1 項傷害罪之條文，惟於事
    實欄已明確記載於夜間侵入住宅及傷害之事實，是上開部分
    業經起訴，且經蒞庭檢察官當庭補充之（見本院卷第34頁反
    面、第36頁反面），本院自應加以審理，併此敘明。被告一
    個寄藏改造手槍、制式子彈之行為，及一個強暴行為同時強
    盜及傷害被害人甲○○，均係同時觸犯構成要件不同之罪名
    ，均應依刑法第55條想像競合之規定，各論以情節較重之未
    經許可寄藏可發射子彈具有殺傷力之改造手槍罪及攜帶兇器
    ，於夜間侵入住宅強盜未遂罪。被告已著手於強盜行為之實
    行而不遂，為未遂犯，爰依刑法第25條第2 項規定，按既遂
    犯之刑減輕之。又按意圖犯罪而無故持有手槍及子彈，固可
    認係意圖供犯罪而持有，其持有槍、彈與犯特定之罪之間，
    有方法結果之牽連關係，應依刑法第55條之規定，應從一重
    之罪處斷。但如持有之初，並無犯特定之罪之意圖，而係於
    無故持有行為繼續中，因某種原因之介入，始持以犯罪，其
    為犯持定之罪而持有之行為，乃原單純持有繼續犯之一部分
    ，不容割裂而另論以一意圖供犯罪而持有罪，更不得因其事
    後持以犯罪，而追溯至其原單純持有部分，合併論以一個意
    圖供犯罪之用而持有罪，故其持有手槍與嗣後所犯特定犯罪
    之間，並無牽連關係，應分論併罰（最高法院90年度台上字
    第7498號判決意旨參照）。是被告因寄藏而持有上開改造手
    槍之初，既無犯本件強盜罪之意圖，係於無故持有行為繼續
    中，因缺錢花用，始起意持以強盜，其為犯強盜罪而持有改
    造手槍之行為，乃原單純持有繼續犯之一部分，故其因寄藏
    而持有手槍與嗣後所犯強盜罪之間，犯意各別、行為互殊，
    應予分論併罰。再刑法第59條之酌量減輕其刑，必須犯罪另
    有其特殊之原因與環境等等，在客觀上足以引起一般同情，
    認為即予宣告法定最低刑期猶嫌過重者，始有適用。質言之
    ，法院依該條為裁判上減輕其刑者，應審酌是否符合相當性
    及比例原則等條件，始為適當。本件被告雖年僅20歲且強盜
    未遂，然其係持槍於夜間侵入他人住宅強盜，於一般人民生
    命、財產之危害甚鉅，嚴重影響社會治安，所生潛在之危險
    非輕，在客觀上尚不足以引起一般同情，自無援引刑法第59
    條酌減規定之餘地，附此敘明。
(四)、爰審酌被告未經許可，無故寄藏具殺傷力之改造手槍、制式
    子彈，僅因缺錢花用，即攜帶改造手槍，於夜間侵入住宅，
    並徒手毆打被害人甲○○而為強盜行為，造成被害人甲○○
    受有損害，且嚴重影響社會治安，情節非輕，惟念其未因強
    盜行為而獲得財物，且深具悔意之犯後態度，並兼衡其僅國
    中畢業，智識程度不高、家庭經濟勉持，生活狀況不佳等一
    切情狀，分別量處如主文所示之刑，並定其應執行之刑，暨
    就罰金部分，依其資力、職業及社會地位等節，諭知易服勞
    役之折算標準。公訴人固就被告寄藏改造手槍部分，具體求
    刑有期徒刑4 年；就強盜未遂部分，具體求刑有期徒刑5 年
    等語，惟查被告年僅20歲，思慮未周，且所寄藏之改造手槍
    為1 枝、制式子彈為2 顆，數量非鉅，雖持改造手槍強盜，
    然僅持槍朝屋外射擊以示警告，並無持槍傷害被害人甲○○
    以獲取財物之情，本院認對被告處以上開宣告之刑，已足懲
    其惡行，求刑意旨毋寧過重，附此敘明。又扣案之上開改造
    手槍1 枝，係違禁物，應依刑法第38條第1 項第1 款規定宣
    告沒收。至扣案之制式子彈1 顆，經鑑驗試射業已滅失，自
    毋庸宣告沒收。
據上論斷，應依刑事訴訟法第299 條第1 項前段，槍砲彈藥刀械
管制條例第8 條第4 項、第12條第4 項，刑法第11條前段、第55
條、第277 條第1 項、第330 條第2 項、第1 項、第25條第2 項
、第42條第3 項前段、第51條第5 款、第38條第1 項第1 款，判
決如主文。
本案經檢察官許英輝到庭執行職務。
中    華    民    國    97    年    4     月    7     日
                  刑事第二庭  審判長法  官  黃國永
                                    法  官  陳海寧
                                    法  官  蘇碧珠
以上正本證明與原本無異。
如不服本判決應於收受本判決送達後10日內向本院提出上訴書狀
，其未敘述上訴理由者，並得於提起上訴後10日內向本院補提理
由書狀（均須按他造當事人之人數附繕本）「切勿逕送上級法院
」
中    華    民    國    97    年    4     月    7     日
                                    書記官  賀燕花
附錄本案論罪科刑法條全文
槍砲彈藥刀械管制條例第8條第4項：
未經許可，持有、寄藏或意圖販賣而陳列第 1 項所列槍枝者，處
3 年以上10年以下有期徒刑，併科新臺幣700 萬元以下罰金。
槍砲彈藥刀械管制條例第12條第4項：
未經許可，持有、寄藏或意圖販賣而陳列子彈者，處 5 年以下有
期徒刑，併科新台幣 300 萬元以下罰金。
中華民國刑法第277條第1項：
傷害人之身體或健康者，處3 年以下有期徒刑、拘役或 1 千元以
下罰金。
中華民國刑法第330條：
犯強盜罪而有第 321 條第 1 項各款情形之一者，處 7 年以上有
期徒刑。
前項之未遂犯罰之。


司法院資訊處製作；財團法人民間司法改革基金會備份。
